臺北高等行政法院判決
　　　　　　　　　　　　　　　　　　 95年度訴字第01887號
　　　　　　　　　　　　　　　.
原　　　告　甲○○
　　　　　　　　　　　　　送達.
　　　　　　　　　　　　　區○.
訴訟代理人　張績寶律師
複　代理人　常照倫律師
被　　　告　財政部
代　表　人　丙○○部長）住同.
訴訟代理人　戊○○
　　　　　　丁○○
上列當事人間因限制出境事件，原告不服行政院中華民國95年4
月11日院臺訴字第0950084593號訴願決定，提起行政訴訟。本院
判決如下：
　　主　文
原告之訴駁回。
訴訟費用由原告負擔。
　　事  實
一、事實概要：
    原告欠繳已確定之民國（下同）94年度土地增值稅（含滯納
    金）計新臺幣（下同）5,795,874 元，經南投縣政府稅捐稽
    徵處依限制欠稅人或欠稅營利事業負責人出境實施辦法第2
    條第1 項規定，以94年11月10日投稅法字第0940062598號函
    ，報由被告以94年11月14日台財稅字第0940091412號函（下
    稱原處分）請內政部警政署入出境管理局限制原告出境，並
    經內政部以94年11月15日台內警境愛岑字第0940145004號函
    禁止原告出國。原告不服，提起訴願遭決定駁回後，遂提起
    行政訴訟。
二、兩造聲明：
　(一)原告聲明：
    1.訴願決定及原處分均撤銷。
    2.訴訟費用由被告負擔。
　(二)被告聲明：如主文所示。
三、兩造之爭點：
　(一)原告主張：
    1.原告係遭第三人林育震等人，非法偽造文書、冒用名義登
      記為共有人，繼而辦理共有物分割，嗣再移轉予第三人湯
      培煌所有，以規避土地增值稅之繳納所致，原告僅係被害
      之人頭，並已就偽造文書提出刑事告訴，從而，因此所生
      之相關稅捐，不應強令無辜之原告負擔，亦不得對原告命
      限制出境；且依實質課稅原則、最高行政法院86年度判字
      第1366號判決及91年度判字第370 號判決，應繳納系爭土
      地增值稅者應為實際出賣人權苔公司，而非原告。稅捐機
      關命原告繳納系爭土地增值稅，顯有失公平且屬違法不當
      。
    2.原告當初收到稅捐機關所為補稅通知時，曾質問林育震，
      其一再道歉並保證會妥當處理，請原告暫勿提出追訴，致
      原告誤信為真，而未立即提出救濟。
  (二)被告主張：
    1.原告欠繳上開稅款及滯納金計5,795,874 元，該核定稅額
      通知書已據原告之戶籍地址，於94年2 月4 日寄存送達，
      限繳日期至94年3 月22日止，原告逾期未繳納，亦未於法
      定期限內申請複查，該核定稅捐已告確定，已達限制欠稅
      人或欠稅營利事業負責人出境實施辦法第2 條第1 項限制
      出境金額標準，且依歸戶財產查詢清單所示，原告並無可
      供禁止處分之財產，亦未提供相當財產擔保。被告以原處
      分函請內政部警政署入出境管理局限制原告出境，揆諸稅
      捐稽徵法第24條第3 項前段、第49條前段限制欠稅人或欠
      稅營利事業負責人出境實施辦法第2 條第1 項、第5 條、
      被告73年10月24日台財稅第61849 號函及93年8 月11日台
      財稅字第9304539730號令，並無違誤。
    2.原告主張遭他人非法冒用名義登記為共有人，繼而辦理共
      有物分割，嗣再移轉予第三人所有，以規避土地增值稅之
      繳納，已提起告訴等云云，經查未經法院判決認定，亦未
      提供其他具體證據證明，尚難採據，所訴核不足採。
　　理  由
一、原告起訴時，被告之代表人為呂桔誠，嗣於訴訟中變更為丙
    ○○，茲據新任代表人具狀聲明承受訴訟，核無不合，應予
    准許。
二、原告主張：原告係遭第三人林育震等人，非法偽造文書、冒
    用名義登記為共有人，繼而辦理共有物分割，嗣再移轉予第
    三人湯培煌所有，以規避土地增值稅之繳納所致，原告僅係
    被害之人頭，並已就偽造文書提出刑事告訴，從而，因此所
    生之相關稅捐，不應強令無辜之原告負擔，亦不得對原告命
    限制出境；另原告當初收到稅捐機關所為補稅通知時，曾質
    問林育震，其一再道歉並保證會妥當處理，請原告暫勿提出
    追訴，致原告誤信為真，而未立即提出救濟。據此，依行政
    訴訟法第4 條第1 項規定，求為判決如聲明所示云云。
三、被告則以：原告欠繳上開稅款及滯納金計5,795,874 元並告
    確定，其欠繳金額已達限制欠稅人出境之標準，依限制欠稅
    人或欠稅營利事業負責人出境實施辦法第2 條第1 項規定，
    報由被告函請內政部警政署入出境管理局限制原告出境，經
    核並無不妥，原告主張遭他人非法冒用名義登記為共有人，
    繼而辦理共有物分割，嗣再移轉予第三人所有，以規避土地
    增值稅之繳納，已提起告訴等云云，然未經法院判決認定，
    亦未提供其他具體證據證明，尚難採據，求為判決駁回原告
    之訴等語。
四、按稅捐稽徵法第24條第3 項規定：「納稅義務人欠繳應納稅
    捐達一定金額者，得由司法機關或財政部，函請內政部入出
    境管理局限制其出境；其為營利事業者，得限制其負責人出
    境。但其已提供相當擔保者，應解除其限制。其實施辦法，
    由行政院定之。」及第49條前段規定：「滯納金、利息、滯
    報金、怠報金、短估金及罰鍰等，除本法另有規定者外，準
    用本法有關稅捐之規定。」限制欠稅人或欠稅營利事業負責
    人出境實施辦法第2 條第1 項規定：「在中華民國境內居住
    之個人或在中華民國境內之營利事業，其已確定之應納稅捐
    或關稅逾法定繳納期限尚未繳納，其欠繳稅款及已確定之罰
    鍰單計或合計，個人在新臺幣50萬元以上，營利事業在新臺
    幣1 百萬元以上者，由稅捐稽徵機關或海關報請財政部函請
    內政部入出境管理局限制該欠稅人或欠稅營利事業負責人出
    境。」
五、原告於92年8 月13日向南投縣稅捐處申報移轉系爭土地予訴
    外人湯培煌，經南投縣稅捐處核定土地增值稅為零元；嗣該
    處以系爭土地原為權苔公司所有，於92年7 月8 日申報移轉
    萬分之一持分與原告而形成共有關係後，再與彰化縣芳苑鄉
    ○○段1630、1631、1642、1503、1504地號等農地辦理共有
    物分割，由原告取得系爭土地全部持分，乃依稅捐稽徵法第
    21條規定及被告93年8 月11日台財稅字第09304539730 號令
    釋：「原持有應稅土地之土地所有權人，利用應稅土地與免
    徵或不課徵土地增值稅之土地，取巧安排形成共有關係，經
    分割後再移轉應稅土地者，無論再移轉時之納稅義務人是否
    為原土地所有權人名義，依實質課稅原則及土地稅法第28條
    、第31條規定，該土地於分割後再移轉時，應以其分割前之
    原規定地價或前次移轉現值為原地價，計算漲價總數額課徵
    土地增值稅；本解釋令發布前類此上開經共有分割且再移轉
    之案件，應依上述規定補徵其土地增值稅。各稽徵機關並應
    加強宣導，提醒納稅義務人勿取巧逃漏。」以分割前之原規
    定地價或前次移轉現值為原地價，計算漲價總數額，核定補
    徵土地增值稅計5,039,891 元，此有南投縣政府稅捐稽徵處
    土地現值（土地增值稅）申報書、該處竹山分處94年1 月31
    日投竹稅一字第0940001035號函及94年度補徵土地增值稅繳
    款書附原處分卷可稽；該核定稅額通知書，該處已據原告之
    戶籍地址，於94年2 月4 日寄存送達，限繳日期至94年3 月
    22日止，原告逾期未繳納，亦未於法定期限內申請複查，該
    核定稅捐已告確定，有法務部行政執行署彰化行政執行處94
    年11月25日彰執丁94年土稅執特字第00066198號執行命令、
    南投縣政府稅捐稽徵處94年11月10日投稅法字第0940062598
    號函、限制出境案件戶籍資料及欠稅情形表附原處分卷足稽
    。堪認原告滯欠上開稅款及滯納金計5,795,874 元，已達限
    制欠稅人或欠稅營利事業負責人出境實施辦法第2 條第1 項
    限制出境金額標準，且依附於原處分卷之歸戶財產查詢清單
    所示，原告並無可供禁止處分之財產，亦未提供相當財產擔
    保。
六、原告雖主張：係遭他人非法冒用名義登記為共有人，繼而辦
    理共有物分割，嗣再移轉予第三人所有，以規避土地增值稅
    之繳納，已提起刑事告訴；原告當初收到稅捐機關所為補稅
    通知時，曾質問林育震，其一再道歉並保證會妥當處理，請
    原告暫勿提出追訴，致原告誤信為真，而未立即提出救濟云
    云。經查，依原告所載日期為95 年3月2 日向臺灣南投地方
    法院檢察署提出之刑事告訴狀自陳：89年間其任職於林育震
    擔任負責人之竣佑建設股份有限公司，林育震於92年間向其
    借用證件及印鑑證明，原告因而將身分證、印章交付予林育
    震，詎林育震未經原告同意，與權苔機械股份有限公司之負
    責人蔡朝麟、代書陳致佑等人，擅用原告之印章及證件偽造
    文書，以取巧手段規避土地移轉時應納之土地增值稅，原告
    經南投縣稅捐處竹山分處告知補繳土地增值稅時，始知遭利
    用作為人頭等語。可見原告自始已同意提供身分證、印章予
    林育震，然竟不知林育震作何用途，亦不過問，實與常情有
    違，而原告所提出之土地登記申請書、土地買賣所有權移轉
    契約書、共有所有權分割契約書上印章均為真正，原告主張
    遭人盜蓋，但未就盜蓋事實負舉證之責，僅憑其片面自述之
    刑事告訴狀，此外並未提出其他積極事證，尚難遽認此部分
    主張為真實可採。
七、綜上所述，被告以原告欠繳已確定之94年度土地增值稅（含
    滯納金），已達限制欠稅人或欠稅營利事業負責人出境實施
    辦法第2 條第1 項限制出境金額標準，被告以原處分函請內
    政部警政署入出境管理局限制原告出境，揆諸首揭規定及說
    明，於法並無違誤，訴願決定駁回其訴願，亦無不合，均應
    予以維持。原告猶執前詞，訴請撤銷，為無理由，應予駁回
    。
據上論結，本件原告之訴為無理由，爰依行政訴訟法第98條第3
項前段，判決如主文。
中　　華　　民　　國　　96　　年　 　2　　月　　8　　 日
                        第五庭審判長法  官  張瓊文
                                    法  官  王碧芳
                                    法  官  胡方新
上為正本係照原本作成。
如不服本判決，應於送達後20日內，向本院提出上訴狀並表明上
訴理由，如於本判決宣示後送達前提起上訴者，應於判決送達後
20日內補提上訴理由書（須按他造人數附繕本）。
中　　華　　民　　國　　96　　年　 　2　　月　　8　　 日
            　　　　　　　　 　　   書記官  陳幸潔
